最高法院刑事判決                              八十七年度台上字第四一○八號
    上  訴  人  甲○○
                乙○○
                劉文獻
右上訴人等因擄人勒贖等罪案件，不服台灣高等法院台中分院中華民國八十七年十月
六日第二審更審判決（八十七年度上重更(一)字第九號，起訴案號：台灣台中地方法院
檢察署八十五年度偵字第一六七一三、一七七八○號），提起上訴，本院判決如左：
    主  文
原判決關於甲○○、乙○○、劉文獻擄人勒贖部分撤銷，發回台灣高等法院台中分院
。
其他上訴駁回。
    理  由
本件分兩部分說明之。
一擄人勒贖部分：
本件原判決認定上訴人甲○○、乙○○、劉文獻共同意圖擄掠人質勒贖財物。於民國
八十五年八月二十七日上午九時許，由甲○○駕駛租來之小客車載同徐、劉二人前往
台中縣龍井鄉○○路四十之十七號佑來百貨五金行，由徐、劉二人進入店內，強將被
害人陳烈擄綁上小客車，將之押往苗栗縣、台中市、彰化市之汽車旅館藏匿。再由
劉文獻、甲○○使用乙○○購得之盜拷000000000號行動電話向陳烈之家
人勒贖新台幣（下同）五千萬元。嗣減價為五百萬元，並指定台中市○○○路、青海
路等地為交款地點。惟又覺不妥，未敢出面取贖，而於同年八月三十一日晚上十時許
，在彰化縣鹿港鎮將陳烈釋放。另乙○○於八十五年七月間在台中市水湳附近買入
000000000號盜拷之行動電話使用；又於同年八月三十一日晚上，在台中公
園附近，將另一具盜拷之000000000號行動電話交予甲○○使用等情。因而
維持第一審論處上訴人甲○○、乙○○、劉文獻共同意圖勒贖而擄人罪刑部分之判決
，駁回檢察官及上訴人等在第二審之上訴。固非無見。
惟查，(一)、被告之自白，須非出於強暴、脅迫、利誘、詐欺或其他不正之方法，且與
事實相符者，始得採為證據，如果被告之自白，係出於不正之方法，並非自由陳述，
即其取得自白之程序，已非適法，則不問自白內容是否確與事實相符，因其非係適法
之證據，即不能採為判決基礎，故審理事實之法院，遇有被告對於自白提出刑求之抗
辯時，應先於其他事實而為調查。上訴人甲○○於原審一再主張，渠於警訊時遭警察
刑求逼供，而為刑求之抗辯（見原審八十七年度上重更(一)字第九號卷第一卷第二十四
、八十五、一三二、一四○頁），此與甲○○在警訊中之自白能否為適法之證據攸關
，乃原審對此並未深入調查及於理由中論，即逕採甲○○在警訊之自白資為認定上
訴人等犯罪之證據（見原判決第七頁第一行），自嫌與證據法則有違。(二)、原判決認
定上訴人等使用前述盜拷之000000000號、000000000號、000
000000號行動電話部分，牽連犯電信法第五十六條第一項之盜用他人電信設備
罪責等情。惟就其「盜拷」之手法、內容如何，並未詳細認定。按類比式（AMPS、即
○九○號碼者）行動電話機，設置有內碼（係指用戶之行動電話識別碼、MIN)及外碼
（係指用戶之行動電話號碼、MSN)、暨序號（係指用戶之行動電話機之電子序號、ES
N，各廠牌之每一具行動電話序號均屬世界上獨一之編號，而有專屬性)。通常盜拷類
比式行動電話，須盜錄內碼及序號於話機上，於使用行動電話時，由話機發出代表該
內碼及序號之訊號供電信公司辨識，經辨認無誤始能通話。因此，使用盜拷之行動電
話，必然行使該偽造之內碼及序號之訊號，乃有觸犯刑法第二百十六條、第二百二十
條、第二百十條行使偽造準私文書罪責之問題。上訴人等使用上述「盜拷」之行動電
話勒贖，是否同此方法為之﹖原審亦未釐清。又電信法第五十六條第一項規定「意圖
為自己或第三人不法之利益，以有線、無線或其他電磁方式，盜接或盜用他人電信設
備通信者，處……」之犯罪構成要件，與該行使偽造準私文書罪顯然有間。檢察官在
第二審之上訴意旨，指上訴人等另犯刑法第二百十六條、第二百十條之行使偽造私文
書罪，而與電信法第五十六條第一項、第二項有想像競合之裁判上一罪關係，應從一
重之行使偽造私文書罪論處。倘上訴人等人所為，係觸犯上開二罪，則二罪間究竟有
何關連﹖檢察官上訴意旨如何不足採，原判決亦未詳細說明其理由，即逕認電信法第
五十六條為上述偽造文書罪之特別法，應優先適用電信法第五十六條論處，不再論以
偽造私文書罪云云（見原判決第十三頁第十一至十四行），尚嫌理由不備。本院前次
判決（八十七年度台上字第五八○號）發回更審意旨第二點已指明，對此應詳予審究
，乃原審仍恝置不論，致瑕疵依然存在。上訴人等上訴意旨，均指摘原判決此部分為
不當，非無理由，應認仍有撤銷發回更審之原因。
二製造電信器材供他人盜用他人電信設備通信罪（甲○○、乙○○）部分：
查第三審上訴書狀，應述上訴之理由，其未述者，得於提起上訴後十日內補提理
由書於原審法院，已逾上述期間，而於第三審法院未判決前仍未提出上訴理由書狀者
，第三審法院應以判決駁回之，刑事訴訟法第三百八十二條第一項、第三百九十五條
後段規定甚明。本件上訴人甲○○、乙○○違反電信法第五十六條第二項部分之案件
，不服原審判決，於民國八十七年十月二十三日提起上訴，並未述理由。迄今逾期
已久，於本院未判決前仍未提出，依上開規定，此部分上訴自非合法，應予駁回。
據上論結，應依刑事訴訟法第三百九十七條、第四百零一條、第三百九十五條後段，
判決如主文。
中      華      民      國    八十七    年     十二     月      三      日
                              最高法院刑事第九庭
                                  審判長法官  吳  雄  銘
                                        法官  池  啟  明
                                        法官  石  木  欽
                                        法官  王  憲  義
                                        法官  陳  世  雄
      右正本證明與原本無異
                                              書  記  官
中      華      民      國    八十七    年     十二     月      七      日
